臺灣新北地方法院板橋簡易庭民事簡易判決
                                   110年度板簡字第1090號
原      告  沈坤田  


訴訟代理人  林月雪律師
            江鶴鵬律師
被      告  陳昱棠  


訴訟代理人  陳穩如律師
上列當事人間請求侵權行為損害賠償事件，本院於民國111年1月
10日言詞辯論終結，判決如下：
    主      文
原告之訴及其假執行之聲請均駁回。
訴訟費用由原告負擔。
    事實及理由
一、原告主張：
  ㈠被告是鼎盛車業機車店負責人，平日以修理機車為業，前向
    原告稱有加入一位朋友的學弟（事發前被告並未告知其名，
    事發後被告才告知為訴外人王俊傑）父親所經營之皇進工程
    有限公司投資，每投資新臺幣（下同）10萬元月息可達5、6
    千元，原告因鑑於被告平常在為原告修理機車時工作認真，
    服務態度誠懇，又表示其兄長陳昱達亦有參與投資並賺很多
    錢，及再表示其機車店員工亦有參與該投資，並每月都有向
    募資者領到由其代為轉付利息（紅利）予員工之照片，原告
    一時失察，誤認為這是一次很好投資機會，在被告積極鼓催
    之下，不疑有他，遂於民國109年5月12日16時30分親自攜帶
    現金30萬元到被告所經營之鼎盛機車店，託其聯絡其所謂之
    募資者之代表前來簽立投資契約，惟被告連絡後表示募資者
    之代表一時連絡不上，無法立即簽立投資契約。並建議原告
    暫將金錢放在其身邊託其保管，待募資者代表前來簽訂投資
    契約完成後，其才會將該30萬元交付予前來簽訂投資契約之
    代表人，以完成雙方之投資手續。原告信其言，遂將30萬元
    交付被告保管。
  ㈡被告在同日晚間，以手機通訊平台LINE通知原告要將個人存
    摺帳戶照片傳給他，以作為原告爾後收取紅利之帳戶使用，
    再於次日0時51分，原告又以LINE對其詢問何時簽約時，被
    告還明確告知：「他這個案子要過幾天才開始唷～合約過兩
    天在（再）簽」云云，顯見被告有與募資者代表連絡，也明
     確表示原告之投資案在1～2天簽約後才會生效。
  ㈢原告又於109年5月15日18時58分以LINE向被告問謂：「帥哥
    ，什麼時候方便簽約？」，被告讀後又回覆：「他目前還沒
    回我；稍等一下唷；目前找不到他人；不知道怎麼了？我在
    （再）聯繫」等語，又隔次日（即109年5月16日）中午12時
    39分被告突然以LINE發訊息給原告：「小天（即原告綽號）
    ，你有空的時候方便來店裡嗎？」；原告回覆問：「今天嗎
    ？」；被告謂：「對唷」，原告因被告通知立即前往被告店
    裡，被告卻告知募資事業之招攬暨簽約代表人已經跑了，並
    出示其記事本表示經其手加入該投資者總金額約計8百多萬
    元皆被倒了，然被告並未告知原告有關原告所投資30萬元之
    去向。原告聽完只覺不妙，暗然離去。
  ㈣原告在回家途中頓覺有所詭異，即於同日14時36分時以LINE
    詢問被告謂：「你記事本填寫的金額，是已經包含你這邊的
    人所有加總了嗎？」，被告15時36分始回覆：「對唷」。原
    告接著又試探問：「阿棠，我5/12下午拿30萬去你店裡時，
    你後續跟我說會跟上游聯繫簽約部分，這30萬你後來匯款給
    上游了嗎？還是這30萬還放在你這邊？因為你隔天就跟我說
    你聯繫不到上游了」，被告收到原告所傳訊息於後，又遲至
    晚上19時15分已讀不回，惟被告事後才以LINE語音電話連繫
    原告謂所交付伊保管之30萬元亦已交付募資者之代表人，至
    此原告始知所交付之款項已被被告違背其對原告之承諾，在
    投資契約簽約前即已交付募資者代表人，事後竟告知募資者
    代表人跑了不知去向，而令人懷疑被告與募資者代表人共同
    涉有詐欺及背信罪嫌，而對被告及訴外人王俊傑向臺灣新北
    地方檢察署(下稱新北地檢署)提出共同詐欺及背信及違反銀
    行法等之告訴案。在偵查期被告到案並已完全向檢察官坦承
    伊有受原告委託保管30萬元之事實，並亦坦承其有向原告承
    諾會在原告與募資者代表人簽訂投資契約完成後，始會將30
    萬元交付募資者簽約代表人之事實。並表示願與原告和解返
    還30萬元予原告之意願，惟卻遲遲至今未與原告和解，返還
    30萬元予原告。
  ㈤按被告明知且向原告承諾伊會在原告與募資者代表人簽訂投
    資契約後，始將原告託其保管之30萬元交付募資者代表人，
    惟其卻在原告尚未與募資者代表人簽訂投資契約前，即私自
    逕將原告託其保管之30萬元交付其所謂之募資者代表人，而
    無法取回，致使原告受有30萬元之損害。為此，爰依民法第
    184條第1項前段及同法第544條之規定提起本件訴訟。並聲
    明：⑴被告應給付原告30萬元，及自起訴狀繕本送達翌日起
    至清償日止，按年息百分之5計算之利息。⑵請准原告提供擔
    保宣告假執行。
二、被告則以：
  ㈠被告並未常向原告透露有加入皇進工程有限公司投資，係原
    告看到被告FB他人分享與被告相關之訊息，向被告詢問後被
    告始告知，並經原告主動要求被告代原告向訴外人王俊傑投
    資，當時因原告因堅持要投資一事與其母親發生爭執，被告
    尚勸戒原告是否考慮一下再投資。
  ㈡原告要求被告向訴外人王俊傑詢問可否投資，被告代為先向
    王俊傑詢問，經王俊傑允可後，被告告知原告王俊傑已同意
    其投資，斯時原告與王俊傑間之投資契契約即已成立，原告
    於與王俊傑間契約成立時，原告即負有交付投資款項予王俊
    傑之義務，至被告代原告轉交投資款，僅屬幫忙，應定性為
    好意施惠行為，對原告並不負擔何契約義務。被告告知原告
    「他這個案子要過幾天才開始唷～合約過兩天在簽」等語，
    是被告告知原告，原告之投資案利息起算時間要過幾天才開
    始起算，並非契約尚未生效，否則，原告何須急著自行把投
    資款30萬元交付被告，並要求被告轉交。
  ㈢被告自己及家族投資王俊傑部分，金額約有300萬元，被告自
    始至終相信王俊傑是透過投資營造建材的買賣，故而能獲取
    鉅額利潤，並分享與參與投資者，直至109年11月12日新北
    地檢署檢察官傳訊王俊傑訊問時，始知王俊傑事實上是將錢
    投入賭博性網站以賺取利潤，且當時王俊傑已證明被告有告
    知原告欲投資其已同意之事，亦證明原告交被告轉交之30萬
    元投資款，已全數交付予伊本人。
  ㈣被告雖有同意代原告轉交30萬元王俊傑之行為，惟僅屬好意
    施惠行為，且王俊傑亦已於檢察官偵訊過程中證明被告確實
    已將原告之30萬元轉交予伊。被告轉交原告要求幫忙轉交之
    30萬元予王俊傑，僅係充當原告履行與王俊傑間投資契約中
    ，給付約定投資款予王俊傑等給付義務之工具，並無任何背
    信、侵占或違反銀行法之行為。再者，被告自己投資王俊傑
    之金額約300萬元，其代原告轉交30萬元予王俊傑之過程，
    與其自己投資王俊傑時過程相同，故被告代原告轉交30萬元
    予王俊傑之過程，並無任何違反與處理自己事務相同注意義
    務之具體輕過失情形。綜上，可證明被告所為實無違反任何
    違反善良管理人注意義務之行為，原告認被告構成民法第18
    4條之侵權行為責任，恐有違誤，請予以駁回。
  ㈤因契約係成立於原告與王俊傑間，原告自應逕向王俊傑請求
    ，且原告原意亦是如此，所以才會加入「積極處理」之自救
    群組，係原告母親介入後，始以未簽書面契約為由，轉向原
    告請求，惟原告之投資契約既係成立於其與王俊傑間，被告
    僅中間傳遞消息及手足延伸之角色，故原告自應逕向王俊傑
    請求，故其向被告請求部分，自無理由等語，資為抗辯。並
    聲明：⑴原告之訴駁回。⑵如受不利判決，願供擔保請准宣告
    免為假執行。
三、法院之判斷：
  ㈠原告主張被告向原告承諾伊會在原告與募資者代表人簽訂投
    資契約後，始將原告託其保管之30萬元交付募資者代表人，
    惟其卻在原告尚未與募資者代表人簽訂投資契約前，即私自
    逕將原告託其保管之30萬元交付其所謂之募資者代表人，而
    無法取回，致使原告受有30萬元之損害之事實，業據其提出
    被告網頁截錄資料、兩造LINE對話截圖等件在卷為證；而被
    告對於原告此部分主張並不爭執，惟否認兩造間有委任契約
    存在，並以被告代原告傳遞消息與訴外人王俊傑，僅屬事實
    行為、好意施惠行為，原告自不應以委任關係之受任人責任
    ，課之於被告，並就原告之請求則以前詞置辯。
  ㈡本件兩造間並無委任契約存在：
　  ⒈按當事人互相表示意思一致者，無論其為明示或默示，契
      約即為成立。稱委任者，謂當事人約定，一方委託他方處
      理事務，他方允為處理之契約。受任人因處理委任事務有
      過失，或因逾越權限之行為所生之損害，對於委任人應負
      賠償之責。民法第153條、第528條、第544條分別定有明
      文。又按當事人間之約定欠缺法律行為上之效果意思，而
      係基於人際交往之情誼或本於善意為基礎者，因當事人間
      欠缺意思表示存在，而無意思表示之合致，即不得認為成
      立契約，雙方間應僅為無契約上拘束力之「好意施惠」關
      係。判斷其區別之基準，除分別其為有償或無償行為之不
      同外，並應斟酌交易習慣及當事人利益，基於誠信原則，
      從施惠人之觀點予以綜合考量後認定之。故非屬契約之「
      好意施惠」行為，於當事人一方未履行該行為時，受利益
      之一方並無履行請求權，亦不生債務不履行之損害賠償責
      任。
　  ⒉原告主張其將30萬元委託被告保管，被告允諾待簽約時交
      款，兩造成立委任契約，惟此部分為被告所否認，原告自
      應就兩造間有為一定法律行為之意思表示合致負擔舉證之
      責，然原告所提出之兩造間之LINE對話截圖，被告於109
      年5月13日0時51分許，係針對原告詢問投資案回覆「他這
      個案子要過幾天才開始唷～合約過兩天在（再）簽」，於1
      09年5月15日18時59分許，針對原告詢問簽約時程時回覆
      「他目前還沒回我」、「稍等一下唷」、「目前找不到他
      人」、「不知道怎麼了？」、「我在（再）聯繫」等語（
      見本院卷第31、33頁），顯均係針對原告欲加入投資計畫
      幫忙聯繫，而無兩造間就雙方權利義務約定之情形，故此
      部分對話情形，尚無足以認定兩造間有委任契約存在。
　  ⒊參以原告於起訴時自陳：鑑於被告平常在為原告修理機車
      時工作認真，服務態度誠懇，又表示其兄長陳昱達亦有參
      與上開投資並賺很多錢及再表示其機車店員工亦有參與該
      投資，並每月都有向募資者領到由其代為轉付利息（紅利
      ）予員工之照片；原告思及被告及其親兄長陳昱達都有加
      入該投資事業之情況下，一時失察誤認為這是一次很好投
      資機會，故於109年5月12日16時30分親自攜帶現金30萬元
      到被告所經營之鼎盛機車店，託其聯絡所謂之募資者之代
      表前來簽立投資契約。則原告攜帶30萬元交付被告之行為
      真意，僅係委由被告完成交付投資款之行為，被告在此僅
      係代為聯絡王俊傑前來與原告簽約、代為交付投資款予王
      俊傑，兩造間並無就雙方應為一定法律行為達成意思合致
      之情形，而無合意成立另一委任契約，僅屬「好意施惠」
      行為，是依前開說明，即便被告未於原告與王俊傑完成之
      投資契約簽約手續前，被告就將受託保管之30萬元交給王
      俊傑，原告並無履行請求權，亦不生債務不履行之損害賠
      償責任，故原告依民法第544條規定，請求被告賠償30萬
      元，核屬無據。
  ㈢原告主張侵權行為損害賠償責任，亦無理由：　  
    ⒈按因故意或過失，不法侵害他人之權利者，負損害賠償責
      任，民法第184條第1項定有明文。又按侵權行為損害賠償
      責任，須行為人因故意過失不法侵害他人權利，亦即行為
      人須具備歸責性、違法性，並不法行為與損害間有相當因
      果關係，始能成立，且主張侵權行為損害賠償請求權之人
      ，對於侵權行為之成立要件應負舉證責任（最高法院100
      年度台上字第328號判決、98年度台上字第1452號判決參
      照）。又「好意施惠」之一方，若因故意或過失不法侵害
      相對人之權利者，仍應就其「故意或過失」不法侵害他人
      權利之行為，負損害賠償責任。若施惠者未侵害相對人之
      「權利」，僅因其不為履行或不為完全履行，致相對人受
      「純粹經濟上損失」，施惠者既非侵害相對人之「權利」
      ，自不構成民法第184條第1項前段之侵權行為。又按當事
      人主張有利於己之事實者，就其事實有舉證之責任，民事
      訴訟法第277條前段亦有明定。是依民事訴訟如係由原告
      主張權利者，應先由原告負舉證之責，若原告先不能舉證
      ，以證實自己主張之事實為真實，則被告就其抗辯事實即
      令不能舉證，或其所舉證據尚有疵累，亦應駁回原告之請
      求（最高法院17年上字第917號判例意旨參照）。
    ⒉原告主張被告在原告於尚未與募資者代表人簽訂投資契約
      前，即私自逕將原告託其保管之30萬元交付其所謂之募資
      者代表人，而無法取回，致使原告受有30萬元之損害，應
      負侵權行為損害賠償責任云云，然為被告所否認，並以前
      詞置辯，揆諸前開說明，應由原告就侵權行為之成立要件
      負舉證責任。惟查，被告收受原告所交付之30萬元，僅係
      欲完成原告交付訴外人王俊傑之好意施惠行為，已如前述
      ，原告亦不爭執被告已經將款項交付訴外人王俊傑（見本
      院卷第274頁），則原告應就被告此舉有何侵害其私法上
      權利盡其舉證之責，然原告並未舉證以實其說，則其主張
      被告應負侵權行為損害賠償之責部分，亦無實據。
四、綜上所述，原告依民法第544條、第184條第1項前段之規定
    請求被告應給付原告30萬元，及自起訴狀繕本送達翌日起至
    清償日止，按年息百分之5計算之利息，為無理由，應予駁
    回。原告之訴既經駁回，其假執行之聲請，亦失所附麗，應
    併與駁回。
五、本件事證已臻明確，兩造其餘之攻擊防禦方法及所提證據，
    於判決結果不生影響，爰不一一論列，併此敘明。　　　　
六、訴訟費用負擔之依據：民事訴訟法第78條。
中　　華　　民　　國　　111 　年　　2 　　月　　24　　日
                  臺灣新北地方法院板橋簡易庭
                        法  官  陳怡親
以上為正本係照原本作成。
如不服本判決，應於送達後20日內，向本院提出上訴狀並表明上
訴理由，如於本判決宣示後送達前提起上訴者，應於判決送達後
20日內補提上訴理由書（須附繕本）。
中　　華　　民　　國　　111 　年　　2 　　月　　24　　日
                        書記官  劉芷寧